【裁判字號】    89,上訴,1048
【裁判日期】    890629
【裁判案由】    違反毒品危害防制條例
【裁判全文】
臺灣高等法院高雄分院刑事判決                  八十九年度上訴字第一四八號
    上  訴  人  台灣高雄地方法院檢察署檢察官
    被      告  甲○○
    選任辯護人  楊昌禧  律師
                唐小菁
右上訴人因被告毒品危害防制條例案件，不服臺灣高雄地方法院八十九年度訴字第七
二一號、中華民國八十九年六月二十九日第一審判決（起訴案號：臺灣高雄地方法院
檢察署八十九年度偵字第一八○四號），提起上訴，本院判決如左：
    主  文
上訴駁回。
    理  由
一、本案經本院審理結果，認第一審判決為被告無罪之判決，核無不當，應予維持，
    並引用第一審判決書之記載之理由。（如附件）
二、檢察官上訴理由仍執陳詞，指被告雖否認犯行，但被告甲○○與蔡志禮共同在Ｄ
    七－一三一一號自小客車上，為警查獲毒品安非他命一包（毛重一‧二七公克）
    ，隨即又於蔡志禮住處查獲其與被告合買之安非他命共五四‧○三公克、夾鏈袋
    八十個、電子秤一台等物，二被告均坦承合買，二被告意圖牟利共同購買毒品販
    賣已堪認定，原判決未臻詳查，判決被告無罪，容有未洽云云。
三、惟查：
１、被告係搭乘蔡志禮所有之Ｄ七－一三一一號自用小客車，為警查獲，車上查扣安
    非他命一包（毛重一‧二七公克），警方隨即於當晚、即八十九年一月十一日晚
    上八時三十分許，前往蔡志禮上開住處搜索，並查獲電子磅秤一台、夾鏈袋八十
    個、金項鏈（二錢重）、安非他命（四十四點六公克）一包、安非他命三小包（
    每包重約三‧二七公克）、安非他命二小包（每包重約三‧二六公克）、安非他
    命三小包（每包重約三‧二二公克）等物之情，業經被告甲○○及證人蔡志禮分
    別於警訊及偵審中陳明在卷，是以扣案物品均無法證明係被告甲○○所持有。
２、雖證人蔡志禮於偵、審中陳稱該等物品係伊與被告各出新臺幣（下同）一萬元合
    買云云（見偵查卷第八頁反面、本院八十九年五月三日訊問筆錄），惟該等物品
    係證人蔡志禮所有，迭據被告於警訊及偵審中供承在卷，且證人蔡志禮亦於警訊
    時自承：「警方在我家查扣的東西都是我的沒錯」（見警卷第五頁）等語甚明，
    被告否認二人合買毒品之事實，況且，若果真二人合買，豈有全部安非他命均在
    蔡志禮住處起出、而未分別持有！是以要難僅憑證人蔡志禮於偵審中所述及被告
    前開並未明確供承二人合買之陳述，遽認該等物品係被告與證人蔡志禮共同合買
    ，而有共同販賣安非他命之犯行。
３、況查，蔡志禮被訴販賣第二級毒品（八十九年度偵字第一八○三號），業經原審
    八十九年度訴字第三○九號判決，認定蔡志禮以金項鍊一條抵二千元之價格，販
    賣安非他命予甲○○，觸犯販賣第二級毒品罪（經原審判處有期徒刑七年八月，
    尚未確定），有各該起訴書及刑事判決書各一件附卷可稽，公訴人既以上開扣案
    物品為佐證，認證人蔡志禮有販賣第二級毒品之犯行，且本案被告甲○○係向證
    人蔡志禮購買第二級毒品之人，又以上開扣案物品為憑，推認本案被告係與證人
    蔡志禮共同意圖販賣而持有扣案之安非他命，顯相矛盾，而無足採信。
四、從而原判決查無其他積極證據，證明被告有意圖販賣而持有安非他命之犯行，認
    為不能證明犯罪，對被告為無罪之判決並無違誤，檢察官上訴並無理由，應予駁
    回。
據上論結，應依刑事訴訟法第三百六十八條、第三百七十三條，判決如主文。
本案經檢察官郭振昌到庭執行職務。
中    華  民    國     八十九     年       十       月      十七      日
                              臺灣高等法院高雄分院刑事第二庭
                                  審判長法官  曾永宗
                                        法官  邱永貴
                                        法官  曾玉英
右正本證明與原本無異。
被告不得上訴。
檢察官如不服本判決，應於判決送達後十日內向本院提出上訴狀，其未述理由者並
應於提出上訴狀後十日內向本院補提理由書（應附繕本)。
                                      書記官  林靜霙
中    華    民    國     八十九     年       十       月      十八      日
                                                                        Ｑ
附件：
臺灣高雄地方法院刑事判決                          八十九年度訴字第七二一號
    公  訴  人  臺灣高雄地方法院檢察署檢察官
    被      告  甲○○  男十九歲（民國○○○年○月○日生）
                        住高雄縣大社鄉○○村○○路三三八巷二三號（現在臺灣
                        屏東戒治所強制戒治中）
                        身分證統一編號：Ｚ000000000號
    選任辯護人  楊昌禧律師
                黃建雄律師
                唐小菁律師
右列被告因毒品危害防制條例案件，經檢察官提起公訴（八十九年度偵字第一八○四
號），本院判決如左：
    主  文
甲○○無罪。
    理  由
一、公訴意旨略以：被告甲○○與蔡志禮（另案以販賣毒品罪，經本院判處有期徒刑
    七年八月，尚未確定）基於犯意之聯絡，於民國八十九年一月十一日十七時三十
    分許，共同意圖販賣第二級毒品安非他命予不特定人在高雄市○○區○○路一八
    一巷口車號Ｄ七－一三一一自小客車，共同持有安非他命一小包（毛重一‧二七
    公克）為警查獲，旋於同日二十時三十分許，在高雄縣大社鄉○○街十六巷二十
    號，在蔡志禮住處為警查獲，並扣得電子磅秤一台、夾鏈袋八十個、金項鏈（二
    錢重）、安非他命（四十四點六公克）一包、安非他命三小包（三‧二七公克）
    、安非他命二小包（三‧二六公克）、安非他命三小包（三‧二二公克），因認
    被告甲○○涉犯毒品危害防制條例第五條第二項之罪嫌云云。
二、按犯罪事實應依證據認定之，無證據不得推定其犯罪事實；不能證明被告犯罪者
    ，應諭知無罪之判決，刑事訴訟法第一百五十四條、第三百零一條第一項分別定
    有明文。又刑事訴訟法上所謂認定犯罪事實之證據，係指足以認定被告確有犯罪
    行為之積極證據而言，該項證據自須適合於被告犯罪事實之認定，始得採為斷罪
    資料；事實之認定，應憑證據，如未能發現相當證據，或證據不足以證明，自不
    能以推測或擬制之方法，以為裁判基礎（見最高法院二十九年上字第三一○五號
    、四十年臺上字第八六號判例參照）。
三、本件公訴人認被告涉犯上開犯行，無非是以被告甲○○與蔡志禮在車牌Ｄ七－一
    三一一號自小客車上，共同為警查獲毒品安非他命一包（毛重一‧二七公克），
    隨即又於蔡志禮住處查獲其與被告合買之安非他命共五四‧○三公克、夾鏈袋八
    十個、電子秤一台等物，為主要論據。訊之被告甲○○堅決否認有何意圖販賣而
    持有第二級毒品之犯行，辯稱：車牌Ｄ七－一三一一號自小客車係蔡志禮所有，
    因蔡志禮幫伊搬家之故，始於右揭時地為警查獲車上有安非他命一包（毛重一‧
    二七公克），該包安非他命係蔡志禮所有，伊不知情，而於蔡志禮住處查獲之物
    品均係蔡志禮所有，金項鍊一條係伊交予蔡志禮以抵償伊向蔡志禮購買安非他命
    所積欠之款項等語。
四、經查：
  （一）證人蔡志禮於右揭時地因駕駛其所有之上開車牌Ｄ七－一三一一號自用小客
        車搭載被告，為警查獲車上有第二級毒品安非他命一包（毛重一‧二七公克
        ）之情，已據被告、證人蔡志禮分別於警訊及偵審中陳述在卷，且有車籍作
        業系統－查詢認可資料一紙附卷可稽，至證人蔡志禮雖於警訊及偵查中均否
        認該扣案之安非他命係其所有，惟其已於本院調查時坦承甚明（見本院八十
        九年五月三日訊問筆錄），參以被告迭於警訊及偵審中堅決否認該安非他命
        非其所有，且該安非他命又係在證人蔡志禮所有之上開車輛內查獲等情，足
        認證人蔡志禮於本院調查時所述應可採信，公訴人以被告與證人蔡志禮在蔡
        志禮所有之上開車輛內共同為警查獲毒品安非他命一包（毛重一‧二七公克
        ），遽予推認該安非他命為被告與證人蔡志禮共同意圖販賣而持有之安非他
        命，尚嫌速斷。
  （二）又警方隨即於八十九年一月十一日晚上八時三十分許，前往蔡志禮上開住處
        搜索，並查獲電子磅秤一台、夾鏈袋八十個、金項鏈（二錢重）、安非他命
        （四十四點六公克）一包、安非他命三小包（每包重約三‧二七公克）、安
        非他命二小包（每包重約三‧二六公克）、安非他命三小包（每包重約三‧
        二二公克）等物之情，亦據被告、證人蔡志禮分別於警訊及偵審中陳明在卷
        ，且有高雄市政府警察局楠梓分局執行逕行搜索結果報告書及搜索扣押證明
        筆錄各一件在卷可查，證人蔡志禮固於偵審中陳稱該等物品係伊與被告各出
        新臺幣（下同）一萬元合買云云（見偵查卷第八頁反面、本院八十九年五月
        三日訊問筆錄），惟該等物品係證人蔡志禮所有，迭據被告於警訊及偵審中
        供承在卷，且證人蔡志禮亦於警訊時自承：「警方在我家查扣的東西都是我
        的沒錯」（見警卷第五頁）等語甚明，至被告固曾於偵查中供稱伊共出一萬
        元，蔡志禮也出一萬元，要一起買安非他命等語（見偵查卷第七頁反面），
        然其該次係陳稱：「（問：向蔡志禮買安幾次？）買一次，在他家買一萬元
        之安非他命，我給他五千元及給一塊金子（被警察查扣了）尚欠他三千元，
        共一萬元，蔡志禮也出一萬元，要一起買安非他命，要買一兩」、「（問：
        你是跟他一起合買或是向他買？）他叫我和他一起合買」等語（見偵查卷第
        七頁反面），並未明確供承係與證人蔡志禮共同合買安非他命，況其又於八
        十九年三月七日檢察官訊問時供承：「蔡某叫我不要說跟他買的，是我們一
        起合買的」等語在卷（見偵查卷第三十六頁反面），再參以該等物品均在證
        人蔡志禮上開住處查獲，自難僅憑證人蔡志禮於偵審中所述及被告前開並未
        明確供承二人合買之陳述，遽認該等物品係被告與證人蔡志禮共同合買，公
        訴人率以推論該等扣案物品係被告與證人共同合買，亦有未洽。況本件被告
        與證人蔡志禮係同時為警查獲，而公訴人於八十九年一月二十日以八十九年
        度偵字第一八○三號就本案證人蔡志禮販賣第二級毒品予本案被告之犯行提
        起公訴，並經本院於八十九年六月十三日以八十九年度訴字第三○九號判決
        蔡志禮連續販賣第二級毒品罪（尚未確定），有各該起訴書及刑事判決書各
        一件附卷可稽，公訴人既以上開扣案物品為佐證，認證人蔡志禮有販賣第二
        級毒品之犯行，且本案被告即係向證人蔡志禮購買第二級毒品之人，又以上
        開扣案物品為憑，推認本案被告係與證人蔡志禮共同意圖販賣而持有扣案之
        安非他命，顯相矛盾，而無足採信。
  （三）綜上所述，被告所辯，洵屬非虛，此外，復查無其他積極證據，足資證明被
        告確有意圖販賣而持有安非他命之犯行，自屬不能證明犯罪，應為無罪判決
        之諭知。
據上論斷，應依刑事訴訟法第三百零一條第一項，判決如主文。
中      華      民      國    八十九     年     六      月    二十九    日
                                  臺灣高雄地方法院刑事庭
                                      法  官  李麗珠
右正本證明與原本無異。
如不服本判決，應於判決送達後十日內，向本院提出上訴狀。
                                      書記官  簡鴻雅
中      華      民      國    八十九     年     六      月    二十九    日


司法院資訊處製作；財團法人民間司法改革基金會備份。
